【裁判字號】    91,訴,322
【裁判日期】    920818
【裁判案由】    殺人未遂等
【裁判全文】
臺灣雲林地方法院刑事判決                          九十一年度訴字第三二二號
    公  訴  人  臺灣雲林地方法院檢察署檢察官
    被      告  甲○○
    被      告  庚○○
    右  一  人
    選任辯護人  王百治律師
右列被告等因殺人未遂等案件，經檢察官提起公訴（九十一年度調偵字第七號），本
院判決如左：
    主  文
甲○○公訴不受理。
庚○○殺人，未遂，處有期徒刑年，扣案之水果刀壹支沒收之。被訴傷害罪部分公
訴不受理。
    事  實
一、庚○○、甲○○均為雲林縣科技大學游泳池新建工程之水電工人。乙○○、丙○○係同工地營造工人。於民國八十九年十月二日上午十一時十五分許，乙○○與
    丙○○二人，因不滿甲○○誣陷其等竊取工地內之水電器材，即至該新建工程工
    地建物三樓找甲○○理論，雙方發生言語衝突，並互相拉扯。庚○○見狀上前勸
    阻，因勸阻無效，發生互毆，丙○○徒手毆打庚○○臉部等處，乙○○再持鐵管
    毆打庚○○身體多處，造成庚○○受有臉部右眼眶、左臉頰挫打傷、瘀腫，頸部
    、背部挫打傷及右手臂、右小腿挫打傷等多處傷害（乙○○、丙○○被訴傷害罪
    部分，經本院分別判處拘役五十日、有期徒刑四月，當事人上訴，經台灣高等法
    院台南分院判決上訴駁回確定）。嗣經吳良瑞等人上前勸架後，雙方罷手下樓，
    庚○○將此事告知工地主任陳建誠，陳建誠吩咐庚○○至寢室休息。庚○○於寢
    室內，對平白無故被毆受傷一事愈想愈不服氣，即持其所有用來切水果之西瓜刀
    一支（連同刀鞘），插在腰前，下樓欲尋乙○○、丙○○理論。於同日上午十一
    時二十分左右，庚○○步出寢室大門，適丙○○、乙○○及背對著大門廁所之戊○○正在大門前方，庚○○趨前，丙○○、乙○○見狀認庚○○不懷好意，作勢
    欲毆打庚○○，庚○○認為丙○○、乙○○二人又有意打架，即基於殺害丙○○
    、乙○○之犯意，自腰間抽出該水果刀，朝丙○○腰間右大腿部位，由右往左猛
    砍一刀，砍中右大腿接近腹部與鼠蹊處部位，致丙○○受有右大腿撕裂傷，長約
    有二十公分，深度達五公分，刀痕深達肌肉層，造成其右股靜脈、股神經及六條
    肌肉斷裂（未傷及股動脈），並陰莖包皮撕裂傷（約二公分×０˙五公分×０˙
    五公分）、陰囊撕裂傷（約三公分×０˙五公分×０˙八公分）之重創。丙○○
    受創倒地後，庚○○接續持刀砍向乙○○頭部、胸部、左肩部、左手臂各部位，
    乙○○閃避並拾起地上之拖把抵擋，致乙○○受有右前額部二處撕裂傷（一處約
    八公分×二公分、一處六公分×二公分）、前胸部撕裂傷（約十公分×二公分×
    一公分）、左肩部撕裂傷（約六公分×二公分×二公分）、左手臂撕裂傷（長約
    三公分）等重創。乙○○、丙○○負傷反擊，與在場之工人丁○○等人合力制伏
    庚○○，丁○○並以腳踩斷庚○○握於手上之刀刃，取走庚○○手上已斷裂之水
    果刀。丙○○、乙○○經送醫治療後，始倖免於難。嗣經警到場扣得上述已折斷
    之水果刀一支。
二、案經乙○○、丙○○告訴雲林縣警察局斗六分局報告臺灣雲林地方法院檢察署檢
    察官偵查起訴。
    理  由
甲、有罪部分：
一、右揭犯罪事實，業據被告庚○○於審判中坦白承認，核與告訴人丙○○、乙○○
    所述情節大致相符，並為在場目擊證人戊○○、丁○○、己○○、陳建誠於偵查
    中證述甚詳，復有現場照片、折斷刀刃照片、現場圖、告訴人及被告之診斷證明
    書、告訴人乙○○傷痕之照片在卷可參。扣案之斷裂水果刀一支足資佐證。
二、經本院函詢雲林醫院告訴人傷勢及救治情況，據該醫院九二雲醫歷字第四二八０
    號函文回復本院略謂：「病患丙○○於八十九年十月二日送至本院急診室，當時
    血壓６７／４３ｍｍＨｇ，脈搏一００次／分，右大腿有一深且長的傷口，約長
    二十公分、深五公分；於急診室包紮、消毒、傷口加壓止血、抗生素使用，予緊
    急輸血及輸代用血漿，因病患到院時有失血及血壓低現象，若未急救治療可能失
    血休克死亡，依病歷記載其右大腿近腹股溝處，有深層裂傷致右股靜脈及股神經
    斷裂，雖未傷及股動脈但有大量出血，出血性休克，予緊急手術施行股神經及股
    靜脈吻合手術；依據病歷記載，病患乙○○顏面兩處裂傷為八公分×二公分及六
    公分×二公分、左肩裂傷六公分×二公分×二公分、胸部裂傷十公分×二公分×
    一公分，於八十九年十月二日進入手術室接受縫合手術，病歷並無紀錄有大血管
    之損傷，但手術中失血約五百ＣＣ，由病歷記載無法得知若未急救治療會有立即
    之生命危險，但可能有感染之疑慮，病歷未描述有他處之紅腫、挫傷、瘀青等傷
    害。」有該醫院上述函文在卷可參。卷附之告訴人丙○○之診斷證明書另記載：
    「陰莖包皮撕裂傷約２×０˙５×０˙５公分」、「陰囊撕裂傷約３×０˙５×
    ０˙８公分」。該傷勢部位與告訴人丙○○上述右大腿傷痕相連（此有傷勢位置
    圖說載於診斷證明書上可參），顯係同一刀刃揮砍造成，而因該傷勢部位是位於
    揮砍力道之末，致傷痕較淺短無疑。另上述函文與告訴人乙○○之診斷證明書雖
    未記載告訴人乙○○左上臂撕裂傷之情，惟被告庚○○持刀砍擊乙○○上述部位
    之事實，業據告訴人乙○○指訴甚詳，並有其於偵查中拍攝之傷痕照片在卷可稽
    ，該照片明顯可見該處傷痕確有縫合之情形，與同時拍攝之其餘傷勢照片所示之
    情形並無不符，堪信告訴人乙○○左上臂之傷勢係屬撕裂傷，且確係被告庚○○
    當時揮刀砍殺所致。再經本院當庭勘驗告訴人乙○○之上述傷痕，發現傷口已癒
    合，經當庭測量其長度有三公分（經筆錄在卷），可認告訴人乙○○當時所受左
    上臂之撕裂傷應有三公分之長。
三、而扣案之水果刀一支，經本院於審判中當庭勘驗為切水果用之西瓜刀（此情亦為
    被告庚○○供稱屬實），刀鞘內之刀刃已斷裂（斷裂之刀刃另一部位並未扣案）
    ，刀子外觀總長經測量為五十二公分，斷裂刀刃長有二十七公分，刀柄長有十二
    公分，刀面寬有四、五公分，刀鋒銳利。被告庚○○並供稱其當時持刀是刀刃正
    面朝外，顯然，被告庚○○當時是以利刃揮砍攻擊。本院參諸該刀刃應有四十公
    分左右之長度（扣除刀柄長度），刀面寬度亦足使刀刃得以入肉甚深，加上刀鋒
    銳利之程度，被告庚○○持以揮砍告訴人丙○○、乙○○上述身體部位時，當已
    有殺人之預見。再參諸上述告訴人丙○○之傷勢，係一刀傷痕即長約有二十公分
    、深度約有五公分，造成告訴人丙○○肌肉、股靜脈、股神經均斷裂之深層裂傷
    ，砍擊之部位，又是大腿接近腹部之部位，刀身揮砍之餘勁，並延及告訴人丙○○之陰莖、陰囊部位，可見其攻擊力道之強，及所攻擊之部位，是人體致命之要
    害，致告訴人丙○○傷勢甚為嚴重，若不即時救治，恐因大量出血休克死亡；又
    被告庚○○揮砍告訴人乙○○之部位，是頭額部、前胸部等人體要害，造成該等
    部位三處撕裂傷，均經縫合手術始治癒，並事後被告庚○○經人制伏奪刀之情狀
    ，可認被告庚○○當時是有殺害告訴人丙○○、乙○○之欲念。此外，另有本院
    九十年易字第三一五號刑事判決、台灣高等法院台南分院九十年上易字第一三八
    三號刑事判決在卷可憑。本件事證明確，被告庚○○之犯行堪以認定，自應依法
    論科。
四、被告庚○○殺害告訴人未得逞，核其所為，係犯刑法第二百七十一條第二項、第
    一項之殺人未遂罪。被告庚○○殺害告訴人二人之行為，係屬時間空間密接，且
    其犯意單一，屬接續犯。又被告庚○○一行為觸犯二罪名，屬想像競合犯，應論
    以一殺人未遂罪。被告庚○○實行殺人之行為而不遂，屬未遂犯，依法減輕其刑
    。
五、本院審酌被告庚○○犯後坦白犯行，態度良好，其已賠償告訴人乙○○、丙○○
    所受之損害，為告訴人乙○○、告訴人丙○○之代理人即丙○○之父親林永昌到
    庭陳述明確，復有和解書二份在卷可參，可見被告庚○○犯後是深感悔悟，告訴
    人乙○○及告訴人丙○○之代理人林永昌亦均表明願意原諒被告庚○○；被告庚○○有正當工作，固定收入，其退伍後從事水電工作已有三年，有一技之長；本
    案之發生，乃被告庚○○為勸架捲入告訴人二人與被告甲○○間之糾紛，而遭告
    訴人二人痛毆，身上受有多處傷痕，傷勢不輕，其自覺受辱，因而一時失智，持
    刀下樓找人理論，其見告訴人丙○○、乙○○二人，又對其作勢對抗，因個頭瘦
    小，怕再被痛毆，因此觸惹殺機，即抽刀揮砍，其揮砍告訴人丙○○僅一刀，見
    丙○○倒地並未再攻擊丙○○，其揮砍告訴人乙○○時，告訴人乙○○仍有時間
    空間拾取地上拖把與其對抗，並於相當短的時間內，即與丙○○、丁○○等人將
    被告庚○○制伏在地，可認被告庚○○不是近身貼近，即持刀朝告訴人乙○○之
    要害部位猛砍，告訴人乙○○亦稱被告庚○○是一時衝動才拿刀子亂砍等語，可
    認被告庚○○犯罪之情狀確實有值得憐憫寬恕之理由，以法定本刑最低度予以宣
    告猶顯過重，應依刑法第五十九條之規定減輕其刑，並遞減之等一切情狀，量處
    如主文第二項所示之刑。扣案之水果刀一支，為被告庚○○所有，且為被告庚○○犯罪所用之物，依法宣告沒收之。
乙、公訴不受理部分：
一、公訴意旨略以：被告甲○○、庚○○基於傷害告訴人乙○○之犯意聯絡，於八十
    九年十月二日上午十一時十五分許，在上述新建工程大樓三樓頂樓，共同徒手毆
    打告訴人乙○○，致告訴人乙○○受有頭、右臉眼眶紅腫等傷害，因而認被告甲○○、庚○○觸犯刑法第二百七十七條第一項之普通傷害罪嫌。
二、按告訴乃論之罪，告訴人於第一審言詞辯論終結前，得撤回告訴，告訴經撤回者
    ，法院應諭知不受理判決，該不受理判決，法院得不經言詞辯論為之，刑事訴訟
    法第二百三十八條第一項、第三百零三條第三款、第三百零七條分別定有明文。
    本件告訴人乙○○於言詞辯論終結前，業已具狀撤回對被告二人傷害罪嫌之告訴
    ，有和解書二份在卷可憑。揆諸上述說明，被告二人被訴傷害罪嫌部分，爰不經
    言詞辯論，逕為公訴不受理之諭知。
據上論斷，應依刑事訴訟法第二百九十九條第一項前段、第三百零七條、第三百零三
條第三款，刑法第二百七十一條第二項、第一項、第五十五條、第二十六條第一項前
段、第五十九條，第三十八條第一項第二款，判決如主文。
中      華      民      國    九十二    年      八      月     十八     日
                                        臺灣雲林地方法院刑事第五庭
                                            法  官  侯廷昌
右正本證明與原本無異。
如不服本判決，應於判決送達後十日內向本院提出上訴狀( 應附繕本 )。
                                            書記官  黃秋萍
中    華    民    國       九十二       年       九      月    十七   日
附錄法條：刑法第二百七十一條第二項、第一項
中華民國刑法第二百七十一條
 (普通殺人罪)
殺人者，處死刑、無期徒刑或十年以上有期徒刑。
前項之未遂犯罰之。
預備犯第一項之罪者，處二年以下有期徒刑。


司法院資訊處製作；財團法人民間司法改革基金會備份。
